臺灣高雄地方法院民事判決
110年度雄小字第3456號
原      告  兆豐產物保險股份有限公司

法定代理人  梁正德  
訴訟代理人  黃美娟  
被      告  邱景煬  
上列當事人間請求損害賠償事件，本院於民國111年5月25日言詞
辯論終結，判決如下：
    主  文
被告應給付原告新臺幣參萬零伍佰零參元及自民國一一○年十月
五日起至清償日止，按週年利率百分之五計算之利息。
原告其餘之訴駁回。
訴訟費用新臺幣壹仟元由被告負擔。
本判決第一項得假執行。
    事實及理由
一、本件被告經合法通知，未於最後一次言詞辯論期日到場，核
    無民事訴訟法第386 條所列各款情形，爰依原告之聲請，由
    其一造辯論而為判決。
二、原告主張：被告於民國109年8月19日13時12分許駕駛車號00
    0-0000號自小貨車，行經屏東縣○○鎮○○路00號前，因未注意
    車前狀況，而與由原告承保車體險，阮玉惠所駕駛車牌000-
    0000號自小貨車（下稱系爭車輛）發生擦撞，系爭車輛因而
    損壞（下稱系爭事故），原告已依保險契約賠付系爭車輛之
    必要修復費用新臺幣（下同）168,910元（零件費用118,028
    元、工資費用50,882元），又依交通事故初步分析研判表，
    被告應負擔3成肇責，故原告僅向被告請求3成維修金額為50
    ,673元。爰依保險法第53條第1 項規定，代位系爭車輛車主
    行使民法第184 條第1 項前段、第191 之2 條之損害賠償請
    求權，提起本訴等情，並聲明：被告應給付原告50,673元，
    及自起訴狀繕本送達翌日起至清償日止，按週年利率5﹪計算
    之利息。
三、被告答辯：伊沒有任何過失，因為阮玉惠是從伊的車側面撞
    擊，伊當時無法做任何反應。並聲明：原告之訴駁回。
四、得心證之理由：
  ㈠按因故意或過失，不法侵害他人之權利者，負損害賠償責任
    ；汽車、機車或其他非依軌道行駛之動力車輛，在使用中加
    損害於他人者，駕駛人應賠償因此所生之損害，民法第184 
    條第1 項前段、第191 條之2 前段各有明文。另按汽車行駛
    時，駕駛人應注意車前狀況，道路交通安全規則第102 條第
    1 項第2款定有明文。原告主張被告因有未注意車前狀況之
    過失，撞及其所承保之系爭車輛，及其為修復系爭車輛，業
    已支付168,910元等情，業據其提出與所述相符之行照、屏
    東縣政府警察局交通事故初步分析研判表、當事人登記聯單
    、估價單、統一發票、賠款滿意書、照片等件為證（本院卷
    第17至57頁），並經本院向屏東縣政府警察局調取系爭事故
    之初步分析研判表、交通事故現場圖、談話紀錄表及現場相
    片等件附卷可稽（本院卷第67-85頁），本院斟酌上開事證
    ，被告於行經系爭路口時，若有注意車前狀況，應不致於發
    生本件事故，是其確有上開過失，可堪認定，原告此部分主
    張應為真實可採。
  ㈡被告雖以因阮玉惠從其車側面撞擊，來不及反應等前詞為辯
    ，然本件肇事責任業據交通部公路總局高雄區監理所屏澎區
    車輛行車事故鑑定會鑑定意見書認：「阮玉惠：駕駛自用小
    客貨車，行經無號誌交岔路口，未暫停讓幹線道車先行，為
    肇事主因。甲○○：駕駛自用小貨車，行經無號誌交岔路口，
    未注意車前狀況，為肇事次因。」等情，有鑑定意見書在卷
    為憑（本院卷第147 至148 頁），可知被告於行經無號誌之
    交岔路口，並未注意前方直行之系爭車輛，即貿然通過路口
    ，且阮玉惠亦未暫停讓幹線道之車輛先行，則為本件事故發
    生之主因。且由被告於警詢時亦自陳：我看到對方快要撞倒
    我時，我有踩煞車還有將車往左偏移等語（本院卷第75頁）
    ，縱然阮玉惠當時行車未暫停，惟亦非瞬間駛至上開路口，
    則一般正常人行經上開交岔路口，若有稍加停等注意有無直
    行車輛，當可看到系爭車輛，然被告卻疏未注意即貿然通過
    路口，其駕駛車輛應有未注意車前狀況之過失無訛。從而，
    被告前揭所辯，尚非可採。
  ㈢按因故意或過失，不法侵害他人之權利者，負損害賠償責任
    ；汽車、機車或其他非依軌道行駛之動力車輛，在使用中加
    損害於他人者，駕駛人應賠償因此所生之損害，但於防止損
    害之發生，已盡相當之注意者，不在此限。民法第184 條第
    1 項前段、第191 條之2 分別定有明文。次按負損害賠償責
    任者，除法律另有規定或契約另有訂定外，應回復他方損害
    發生前之原狀，債權人亦得請求支付回復原狀所必要之費用
    ，以代回復原狀，民法第213 條第1 項、第3 項亦定有明文
    。復依保險法第53條第1 項規定，被保險人因保險人應負保
    險責任之損失發生，而對於第三人有損失賠償請求權者，保
    險人得於給付賠償金額後，代位行使被保險人對於第三人之
    請求權。查，原告主張其為系爭車輛之保險人，並已按保險
    契約約定，給付保險金以修復系爭車輛返還車主，已提出估
    價單、統一發票、保單資料、賠款滿意書等件可稽（本院卷
    第17頁、第25-39頁、第53頁、第57頁），被告就上開書證
    亦無爭執（本院卷第126頁），是原告主張得就被告前開過
    失行為，向被告請求給付系爭車輛受損之修復費用，自屬有
    據。
  ㈣再按不法毀損他人之物者，被害人得請求賠償其物因毀損所
    減少之價額，民法第196 條定有明文。並按物被毀損時，被
    害人依民法第196 條請求賠償物被毀損所減少之價額，得以
    修復費用為估定之標準，但以必要者為限，例如修理材料以
    新品換舊品，應予折舊（最高法院77年度第9 次民事庭會議
    決議參照）。原告主張系爭車輛之修復費用共計168,910元
    ，已提出上開理賠資料為證，並提出系爭車輛行車執照（10
    8年11月出廠) 為佐（本院卷第19頁）。又其中零件部分之
    修復，既以新零件更換被損害之舊零件，揆諸前揭說明，應
    將零件折舊部分予以扣除，始屬合理。依行政院所頒固定資
    產耐用年數表及固定資產折舊率表，【非運輸業用客車、貨
    車】之耐用年數為5年，依平均法計算其折舊結果（即以固
    定資產成本減除殘價後之餘額，按固定資產耐用年數表規定
    之耐用年數平均分攤，計算折舊額），每年折舊率為5 分之
    1 ，並參酌營利事業所得稅查核準則第95條第6 項規定「 
    固定資產提列折舊採用定率遞減法者，以1 年為計算單位，
    其使用期間未滿1 年者，按實際使用之月數相當於全年之比
    例計算之，不滿1月者，以1 月計」，上開【非運輸業用客
    車、貨車】自出廠日108年11月，迄本件車禍發生時即109年
    8月19日，已使用10月，則零件扣除折舊後之修復費用估定
    為101,635元【計算方式：1.殘價＝取得成本÷( 耐用年數＋1)
    即118,028÷(5+1)≒19,671（小數點以下四捨五入）；2.折舊
    額 ＝(取得成本－殘價)×1/（耐用年數）×（使用年數）即(11
    8,028－19,671) ×1/5×（0+10/12）≒16,393（小數點以下四
    捨五入）；3.扣除折舊後價值＝（新品取得成本－折舊額）即
    118,028－16,393＝101,635】，加計不予折舊之工資50,882元
    ，合計152,517元。
  ㈤再按損害之發生或擴大，被害人與有過失者，法院得減輕賠
    償金額，或免除之；重大之損害原因，為債務人所不及知，
    而被害人不預促其注意或怠於避免或減少損害者，為與有過
    失；前二項之規定，於被害人之代理人或使用人與有過失者
    ，準用之，民法第217條定有明文。此項規定之目的，在謀
    求加害人與被害人間之公平，故在裁判上法院得以職權減輕
    或免除之（最高法院85年台上字第1756號裁判意旨參照）。
    查就系爭車禍事故之發生，被告有上述過失之情，業經認定
    如上，惟阮玉惠駕駛系爭車輛亦有行經無號誌之交岔路口，
    未暫停讓幹線道車先行之過失，已如前述。本院審酌卷內證
    據資料及當時事故情形狀況，認阮玉惠、被告之過失比例各
    為80％、20％為適當，而原告既受讓行使對被告之損害賠償請
    求權，亦應承受阮玉惠之與有過失責任；準此，被告原應賠
    償原告之損害金額雖為152,517元，惟阮玉惠對於損害之發
    生既與有過失，依過失相抵之法則，自應依比例減輕被告之
    賠償金額，是原告得請求被告賠償之損害金額在30,503元（
    152,517元×20％＝30,503元，元以下四捨五入）範圍內，應予
    准許。
五、綜上所述，原告依民法侵權行為之法律關係，請求被告給付
    30,503元及自110年10月5日（本院卷第93頁）起至清償日止
    ，按週年利率5﹪計算之利息為有理由，應予准許，逾此部分
    之請求，為無理由，應予駁回。又本件係小額程序為被告敗
    訴之判決，依民事訴訟法第436 條之20之規定，應依職權宣
    告假執行。
六、本件原告雖為一部勝訴、一部敗訴，惟因原告確有提起本件
    訴訟必要，且起訴後應徵之裁判費至少為1,000 元（民事訴
    訟法第77條之13規定參照），是本院認應依民事訴訟法第79
    條規定，酌情由被告全部負擔，並確定如主文第3 項所示。
七、訴訟費用負擔之依據：民事訴訟法第79條。
中　　華　　民　　國　　111 　年　　5 　　月　　25　　日
　　      　　　　高雄簡易庭  法      官   鄧怡君 
以上正本係照原本作成。
如對本判決上訴，須於判決送達後20日內向本院提出上訴狀，並
須表明原判決所違背之法令及其具體內容與依訴訟資料可認為原
判決有違背法令之具體事實之上訴理由。（均須按他造當事人之
人數附繕本）。
民事訴訟法第436條之24第2項：對於本判決之上訴，非以違背法
令為理由，不得為之。　　　　　　　　　
中　　華　　民　　國　　111 　年　　5 　　月　　25　　日
                              書  記  官   吳語杰